【裁判字號】    95,交上易,12
【裁判日期】    950511
【裁判案由】    過失致死
【裁判全文】
臺灣高等法院高雄分院刑事判決        95年度交上易字第12號
上  訴  人  臺灣高雄地方法院檢察署檢察官
被      告  乙○○
上列上訴人因被告過失致死案件，不服臺灣高雄地方法院94年度
交易字第360 號中華民國94年12月30日第一審判決（起訴案號：
臺灣高雄地方法院檢察署94年度偵字第5101號），提起上訴，本
院判決如下：
     主  文
上訴駁回。
     事  實
一、本案經本院審理結果，認第一審判決認事用法及量刑均無不
    當，應予維持，並引用第一審判決書記載之事實、證據及理
    由（如附件）。
二、檢察官循告訴人甲○○之聲請，上訴意旨略以: (一)被告當時
    係以時速100 公里之速度行駛，若被害人酒醉倒地，被100
    公里時速之車撞擊碾過，勢必血肉模糊，被告之車亦必沾滿
    血跡，然現場並非如此，是原判決事實認定，似有不符；(二)
    再者被告無照駕駛，在限速60公里處，竟以100 公里時速狂
    飆，過失情節重大，且警、偵訊及原審時均否認犯罪，犯後
    態度惡劣，迄今未見賠償誠意，原審量處有期徒刑5 月，顯
    屬過輕云云。
三、經查: 依現場圖所示，現場遺留之刮地痕分為二段，第一段
    刮地痕長21.1公尺，第二段刮地痕長19.9公尺，二段刮地痕
    間隔3.1 公尺，而在第一段刮地痕旁邊有一處血跡，在血跡
    相對應位置之對向車道以西1.3 公尺處則有被告車輛保險桿
    碎片，在碎片以東11.4公尺處則有被害人之工地安全帽。而
    此二段刮地痕，係被害人所騎機車倒地後所造成，此由現場
    圖所示，被害人所騎乘機車倒臥在第二段刮地痕終點可得而
    知，是倘被害人係在第一段刮地痕前端騎乘機車行進中，即
    遭被告駕駛自小客車自後撞擊，則其機車倒地後所造成之刮
    地痕，理應自第一段刮地痕前端起，一直延伸至第二段刮地
    痕終點為止，而非分為前後二段，且在中間中斷長達3.1 公
    尺之遠；至於證人鄭中正警詢時雖證稱其聽到碰撞聲2 聲後
    ，始自睡夢中甦醒一語（94相字第337 號相驗卷第10頁），
    然於偵查中其已證稱其聽聞之2 聲碰撞聲，係連續2 聲，而
    非間斷等語（上開案卷第30頁），是僅憑其上開警詢陳述，
    尚難遽認被告所駕自小客車係先後二次撞擊被害人所騎乘之
    機車；又蕭玉柱警員接獲通報趕抵現場時，發現被告已僱請
    吊車將其所駕車輛吊至車斗，此業據證人蕭玉柱警員於原審
    證述在卷（原審卷第47頁），顯然蕭玉柱警員到達現場時，
    距案發時間已有一段時間，則在此段期間，現場之掉落物不
    免為來往行駛車輛所移動，故尚難以被告所駕自小客車左前
    保險桿碎片所在位置係在第一段刮地痕旁邊，即認被告係先
    在第一段刮地痕前端撞擊行進中之被害人機車，被害人人車
    倒地後，至第二段刮地痕時，又再第二次撞擊被害人及機車
    。綜此，本件確係被害人先行倒地滑行留下第一段刮地痕後
    ，始遭被告車輛撞擊，並造成第二段刮地痕。公訴人認被害
    人係騎乘機車行進中先遭被告撞擊，人車倒地後，才又遭被
    告第二次撞擊，顯屬無據，難以採信。又本件係被害人酒醉
    後先行騎乘機車侵入內側快車道，並倒臥該處，致被告行駛
    該處發現時，已煞避不及，而撞及被害人，故被害人本身對
    於事故之發生，亦有重大之過失。
四、綜上，檢察官上訴意旨所指各節，均無足採。從而，原審判
    決以被告過失致人於死犯行明確，並審酌被告無照超速駕駛
    ，致肇本件事故，更使被害人因而死亡，其犯罪所生損害嚴
    重，惟本件被害人酒醉駕車而倒臥於道路在先，就本件事故
    之發生，亦與有重要原因，是本件事故之肇事責任，尚不能
    完全歸責於被告，且被告亦非全無和解賠償之誠意，僅餘強
    制保險以外，被告應自行負擔之賠償額度部分，尚未與被害
    人家屬達成和解，及被告於原審審理時，已坦認全部犯行，
    犯後態度尚佳，非無悔意等一切情狀，量處有期徒刑5 月，
    並諭知易科罰金之折算標準。其認事用法，核無違誤，量刑
    亦屬妥適。檢察官上訴意旨，仍執前詞，指摘原判決不當，
    為無理由，應予駁回。
據上論斷，應依刑事訴訟法第368條，判決如主文。
本案經檢察官王登榮到庭執行職務。
中    華    民    國    95    年    5     月    11    日
                  刑事第六庭    審判長法  官
                                      法  官
                                      法  官
不得上訴。
附錄本判決論罪科刑法條：
中華民國刑法第276條第1項:
因過失致人於死者，處2 年以下有期徒刑、拘役或2 千元以下罰
金。
附件:
臺灣高雄地方法院刑事判決             94年度交易字第360號
公  訴  人  臺灣高雄地方法院檢察署檢察官
被      告  乙○○  男  24歲（民國○○年○月○○日生）
                    身分證統一編號：Ｚ000000000號
                    住高雄縣旗山鎮三協里旗亭巷38號
選任辯護人  陳妙泉律師
上列被告因過失致死案件，經檢察官提起公訴（94年度偵字第
5101號），本院判決如下：
    主  文
乙○○因過失致人於死，處有期徒刑伍月，如易科罰金，以參佰
元折算壹日。
    事  實
一、乙○○於民國94年2月25日23時40分許，駕駛車號YW-2688
    號自用小客車，沿高雄縣旗山鎮台28線由西往東方向行駛，
    行至該路馬頭幹36號前時，適逢柯明宗酒後騎乘車號K22-72
    1號重型機車行經該處，因不勝酒力而倒在路面（其血液中
    酒精濃度達195mg/dl），乙○○本應注意汽車駕駛人未領取
    駕駛執照前，不得駕駛汽車；而汽車行駛時，駕駛人應注意
    車前狀況，並隨時採取必要之安全措施；且行車速度，依速
    限標誌或標線之規定，於因雨霧致視線不清時，應減速慢行
    ，作隨時停車之準備，又雖當時雖係夜間，但現場有照明設
    備，而當地行車速度限制為時速60公里，亦無不能注意之情
    事，竟疏未注意減速慢行，於未領取自用小客車駕駛執照之
    情形下，貿然以時速超過100公里之速度疾駛至柯明宗倒地
    處。乙○○因超速行駛速度過快，而未能及時注意柯明宗倒
    臥在地並採取必要之安全措施，而撞及倒地之柯明宗及其機
    車。乙○○於肇事後，雖曾以電話要求其友人報警並將柯明
    宗送醫急救，惟柯明宗仍因全身多處外傷、腦挫傷、出血性
    休克，不治死亡。
二、案經柯明宗之妻甲○○告訴及高雄縣政府警察局旗山分局報
    告臺灣高雄地方法院檢察署檢察官相驗偵查起訴。
    理  由
一、本件被告乙○○所犯為死刑、無期徒刑或最輕本刑為三年以
    上有期徒刑以外之罪，其於準備程序中就被訴事實為有罪之
    陳述，經法官告知簡式審判程序之旨，並聽取公訴人之意見
    後，依刑事訴訟法第273條之1第1項規定，裁定由受命法官
    獨任進行簡式審判程序，合先敘明。
二、右開犯罪事實業據被告乙○○自白不諱，核與證人蕭玉柱於
    偵訊及本院審理時證述之情節相符，並有道路交通事故現場
    圖、道路交通事故調查報告表（一）、（二）、交通事故現
    場及車損照片共80張在卷可稽。且查：
    （一）依現場圖所示，現場遺留之刮地痕分為二段，第一段
          刮地痕長21.1公尺，第二段刮地痕長19.9公尺，二段
          刮地痕間隔3.1公尺，而在第一段刮地痕前方有一處
          血跡，在血跡相對應位置之對向車道以西1.3公尺處
          則有被告車輛保險桿碎片，在碎片以東11.4公尺處則
          有被害人柯明宗之工地安全帽。又依被告車輛受損照
          片觀之，被告車輛受損位置均集中於保險桿下方位置
          ，於保險桿上方則無明顯受損情形，足見被告車輛撞
          擊被害人及其機車時，被害人及其機車均應係處於倒
          地之狀態，且應係被害人機車先行倒地滑行而留下第
          一段刮地痕後，始遭被告車輛撞及，並造成第二段刮
          地痕。再者，被害人送醫後，經抽血檢測結果發現其
          血液中所含酒精濃度達195mg/dl，此有署立旗山醫院
          檢驗科檢驗報告一紙可稽，換算為吐氣所含酒精濃度
          為每公升0.975 毫克，足認被害人亦有酒醉駕車之事
          實。
    （二）又依道路交通事故調查報告表（一）及現場圖所示，
          上開地點之行車速限為時速60公里，被告所駕駛車輛
          留有右輪煞車痕25.6公尺、左輪煞車痕52.9公尺，其
          車速應在時速100公里以上，此有臺灣省高屏澎區車
          輛行車事故鑑定委員會94年5月27日高屏澎鑑字第
          940331號函暨鑑定意見書、臺灣省車輛行車事故覆議
          鑑定委員會94年7月20日府覆議字第0940100446號函
          在卷可佐，足見被告確有超速行駛之事實。
    （三）而本件事故發生時間雖係在夜間，天候狀況有霧，惟
          當地設有照明設備（參道路交通事故調查報告表），
          且有細雨（參證人鄭中正道路交通事故談話紀錄表）
          ，被告自非全然不能注意，並及時採取安全措施。而
          被告有超速行駛，且時速達100公里以上之事實，已
          如前述。按人體採取緊急措施之反應時間約為0.75秒
          ，此有交通部66年10月27日夜路 (66)字第10275號函
          附之汽車行駛距離及反應距離一覽表在卷可稽，若行
          車速度愈快，則反應距離愈長，且依車輛動能原理，
          行車速度愈快，則其煞車所需距離亦愈長，此即何以
          須設有道路行車速度限制之原因。何況既然當地事發
          當時之天候狀況有雨霧，被告更應注意車前狀況，並
          減速慢行，作隨時停車之準備，惟被告並未減速慢行
          ，已有疏失。且本件事故發生地點之行車速限為時速
          60公里，惟被告竟以超過100 公里之速度行駛，則其
          反應時間與距離自有不足，其違規駕駛行為已造成法
          規範所不容許之風險，並於此危險狀態中因不及反應
          而撞及被害人，造成被害人死亡之結果，其有過失至
          明。雖本件經送鑑定結果，認被告無肇事原因，惟該
          鑑定報告並未考慮行車速限之法規範意旨，且未考慮
          於當時天候狀況下，被告更應有減速慢行，隨時準備
          停車之注意義務，是本件鑑定報告之結論，自不足據
          為有利於被告之證據，並此敘明。
    （四）被害人柯明宗確係因本件車禍受傷死亡，亦經臺灣高
          雄地方法院檢察署檢察官督同法醫師相驗屬實，並有
          勘驗筆錄、相驗屍體證明書、驗斷書及相驗照片24張
          可憑。按汽車駕駛人經考驗及格，未領取駕駛執照前
          ，不得駕駛汽車；而汽車行駛時，駕駛人應注意車前
          狀況，並隨時採取必要之安全措施；且汽車行車速度
          ，應依標誌之規定，於因雨霧致視線不清時，應減速
          慢行，作隨時停車之準備，道路交通安全規則第條第
          50條第1項前段、第94條第3項、第93條第1項第1款、
          第2款分別訂有明文。被告駕車自應注意車前狀況，
          且不得超速行駛，且依其狀況，又非不能注意，竟疏
          不注意，以致肇事，致死亡，被告顯有過失。而被告
          過失行為與被害人之死亡間，亦顯具有相當因果關係
          ，其犯行堪以認定。
    （五）被告雖於肇事後主動委託其友人黃俊美報警處理，此
          經證人鄭中正於偵訊中證述在卷。惟被告於處理本件
          事故之員警蕭玉柱到達現場時，並未主動向警方自承
          係肇事者，且於現場先向警陳稱：被害人係遭某不詳
          之銀色休旅車撞擊，伊係失控撞及路邊水云云。然經
          警於現場勘查被告車輛發生被害人血跡附著，且被害
          人機車上亦有被告車漆，及現場留有被告車輛保險桿
          碎片後，被告始於警詢時改口稱其僅有撞到被害人機
          車，而未撞及被害人等情，業經證人蕭玉柱於本院審
          理時到庭證述屬實。是被告既未主動向警自承肇事，
          而係經警查得其肇事證據後，始承認部分犯行，即與
          自首須係於「犯罪未發覺前」之要件不符，檢察官認
          被告符合自首要件，實有誤會，附此敘明。
三、核被告乙○○所為，係犯刑法第276條第1項之過失致死罪。
    被告於肇事時並無駕駛執照，此經被告自承在卷，則其無駕
    駛執照駕車，因而肇事致被害人死亡，且應負過失係死刑責
    ，應依道路交通管理處罰條例第86條第1項之規定，加重其
    刑。爰審酌被告無照超速駕駛，致肇本件事故，更使被害人
    因而死亡，其犯罪所生損害嚴重，惟本件被害人酒醉駕車而
    倒臥於道路在先，就本件事故之發生，亦與有重要原因，是
    本件事故之肇事責任，尚不能完全歸責於被告，且被告亦非
    全無和解賠償之誠，僅餘除所投保責任險外，被告應自行負
    擔之賠償額度部分，尚未與被害人家屬達成和解，又被告於
    本院審理時，已坦認全部犯行，犯後態度尚佳，非無悔意等
    一切情狀，量處如主文所示之刑，並諭知易科罰金之折算標
    準，以示懲儆。
據上論斷，應依刑事訴訟法第273條之1第1項、第284條之1、第
299條第1項前段、刑法第276條第1項、第41條第1項前段，道路
交通管理處罰條例第86條第1項，罰金罰鍰提高標準條例第1條前
段、第2條，判決如主文。
本案經檢察官陳文哲到庭執行職務。
中    華    民    國    94    年    12    月    30    日
                  交通法庭    法  官  王啟明
以上正本證明與原本無異。
如不服本判決，應於收受送達後10日內向本院提出上訴書狀。
中    華    民    國    94    年    12    月    30    日
                              書記官  陳心儀
附錄所犯法條:
中華民國刑法第276條第1項:
因過失致人於死者，處二年以下有期徒刑、拘役或二千元以下罰
金。


司法院資訊處製作；財團法人民間司法改革基金會備份。
